最高法院刑事判決　　　　　　　　　　　　　　　九十一年度台上字第四四四七號
　　上 訴 人　台灣高等法院花蓮分院檢察署檢察官
　　被　　告　甲○○
　　選　　任
　　辯 護 人　邱聰安律師
右上訴人因被告違反組織犯罪防制條例案件，不服台灣高等法院花蓮分院中華民國九
十年三月二十二日第二審更審判決（八十九年度上重更(一)字第一四五號，起訴案號：
台灣台東地方法院檢察署八十七年度偵字第一二四號），提起上訴，本院判決如左：
    主  文
原判決撤銷，發回台灣高等法院花蓮分院。
    理  由
本件原判決以公訴意旨略稱：被告甲○○綽號「小閻王」，於民國八十四年底，在台
北市東區加入竹聯幫，八十五年十月至十二月間，為擴張勢力，另發起成立亦以犯罪
為宗旨，或其成員從事犯罪活動之犯罪組織「竹聯幫虎戰隊」，在同市○○路○段二
一三之二號三樓其所經營之「深情款款西餐廳」，先後開香堂二次，由被告主持入幫
之人持香祭拜關公宣唸誓詞「生為竹聯人，死為竹聯鬼」，並背誦口號「不強盜、不
吸毒、不強姦」等幫規，再由被告「斬香」以示大家同心一體，經此陸續吸收李子碩
、侯禹立、曾玟蒼、律智仁及未滿十八歲之Ａ００、Ｂ００、Ｃ００、Ｄ００
、Ｅ００
與綽號「阿達啦」、「志龍」、「阿郎」、「阿寶」等不詳姓名者加入，成員共約
二百餘人，由被告自任隊長，綽號「阿榮」之不詳姓名者任副隊長，李子碩任護法，
Ｂ００、Ａ００及另一不詳姓名者分任組長，每組各統領四、五十人至近百人不
等
之
成員，組長直接聽命被告之指揮，並以該西餐廳作為「窯口」，供成員聚會聯絡。因
認被告涉犯組織犯罪防制條例第三條第一項罪嫌等語。惟經審理結果，認被告所涉參
加犯罪組織及主持、指揮等罪責為裁判上一罪之牽連案件，既經其自首，而經不起訴
處分，其效力及於被告於警局自首脫離並解散犯罪組織之全部事實，公訴人係就同一
案件違反刑事訴訟法第二百六十條規定再行起訴，因而撤銷第一審關於違反組織犯罪
防制條例部分科刑之判決，改判為不受理之諭知。固非無見。
惟查：刑事訴訟法第二百六十條所謂之同一案件，僅指被告與事實俱屬相同者而言，
並不包括牽連犯、連續犯等法律上同一案件在內，因偵查中並無偵查不可分之問題存
在，已經不起訴處分與其他未經不起訴部分之事實，不生全部與一部之關係，自不受
上開法條之限制，仍得提起公訴。被告前於組織犯罪防制條例公布施行後二個月內之
八十六年二月十一日，向台北市政府警察局士林分局自首脫離「竹聯幫虎戰隊」犯罪
組織，其於所填具之脫離犯罪組織切結書上，所列「發起」、「主持」、「操縱」、
「指揮」及「參加」各欄，僅於「參加」欄內勾選（見原審更(一)卷第一○○頁），即
檢察官嗣亦以被告參加「竹聯幫」犯罪組織，擔任虎戰隊隊長之行為，係犯組織犯罪
防制條例第三條第一項後段之參與犯罪組織罪，其於該條例公布施行後二個月內自首
，依同條例第十八條規定應免除其刑，而為不起訴處分（見一六二三號影印偵卷第十
七頁）。然檢察官就本件起訴事實係認被告於加入「竹聯幫」後，為擴張勢力，另行
「發起」成立「竹聯幫虎戰隊」之犯罪組織，並陸續吸收成員，「主持」自任隊長，
「指揮」幫眾等情，此與上開業經不起訴處分之祇「參與」犯罪組織之事實並不相同
，且偵查中既無偵查不可分可言，即該已經不起訴處分與其他未經不起訴部分，不生
全部與一部之關係，自無不起訴效力及於本件發起、主持、指揮犯罪組織犯行之情形
。原判決理由謂二者係屬裁判上一罪之牽連關係，其參與犯罪組織之行為既經自首而
獲不起訴，其效力及於包含主持、指揮犯罪組織之全部犯行云云，所持法律見解未免
有誤，其就被告被訴發起、指揮犯罪組織罪犯行，遽為不受理諭知，自非適法。上訴
意旨執以指摘原判決違背法令，為有理由，應認原判決仍有撤銷發回更審之原因。
據上論結，應依刑事訴訟法第三百九十七條、第四百零一條，判決如主文。
中      華      民      國    九十一    年      八      月      八      日
                              最高法院刑事第十二庭
                                  審判長法官  張  淳  淙
                                        法官  謝  俊  雄
                                        法官  蘇  振  堂
                                        法官  張  春  福
                                        法官  呂  丹  玉
      右正本證明與原本無異
                                              書  記  官
中      華      民      國    九十一    年      八      月     十三     日